【裁判字號】    97,訴,1665
【裁判日期】    980527
【裁判案由】    侵權行為損害賠償
【裁判全文】
臺灣高雄地方法院民事判決              97年度訴字第1665號
原      告  丁○○
被      告  甲○○
參  加  人  友邦產物保險股份有限公司
法定代理人  乙○○
訴訟代理人  丙○○
上列當事人間因過失傷害案件，經原告提起刑事附帶民事訴訟，
請求損害賠償（96年度交簡附民字第164 號），由本院刑事庭裁
定移送民事庭，經本院於民國98年4 月30日言詞辯論終結，判決
如下：
    主  文
被告應給付原告新台幣肆拾陸萬玖仟零貳拾玖元及自民國九十七
年一月四日起至清償日止按年息百分之五計算之利息。
原告其餘之訴駁回。
訴訟費用由被告負擔十分之一，餘由原告負擔。
本判決第一項得假執行，但被告以新台幣肆拾陸萬玖仟零貳拾玖
元供擔保後，得免假執行。
原告其餘假執行之聲請駁回。
    事實及理由
一、原告主張：被告於民國（下同）96年5 月11日11時許，駕駛
    車牌號碼9A-4981 號自小客車，沿高雄市左營區○○○路由
    北往南方向行駛，行經左營大路2 號前，因疏未注意車前狀
    況及隨時採取必要之安全措施，而追撞前方由原告駕駛車牌
    號碼VC-8 169號自小客車，致原告受有第5 、6 頸椎間盤突
    出、腰部頓挫傷等傷害。被告之過失傷害行為，業經本院以
    96年度交簡字第4299號判處拘役55日確定，而原告因被告之
    過失傷害行為，支出醫療費新台幣（下同）234,088 元、住
    院期間伙食費1,483 元、醫療用品費2,037 元、健康調養費
    10萬元、看護費26,000元、交通費用13,640元、門診及住院
    停車費用1,220 元，且預估尚須支出傷口復原費15萬元及日
    後門診、復健費20萬元，另勞動能力因此減損，受有損失16
    6 萬元，精神上亦痛苦不堪，得請求精神慰撫金77萬元。爰
    依民法侵權行為之法律關係，聲明請求被告給付3,158,468
    元，及自起訴狀繕本送達之翌日起至清償日止，按年利率5%
    計算之利息，併陳明願供擔保請准宣告假執行。
二、被告則以：原告所請求之醫療費用中，被告僅承認92474 元
    為必要醫療費用，其餘或為診斷書費用重覆、未證明有轉診
    之需或未提供診斷書及收據。此外術後傷口預估費用及日後
    門診醫療及復健預估費用均無證明，另住院期間伙食費用則
    與醫療行為無關。至於原告主張之增加生活所需費用，被告
    亦僅承認16210 元為增加之費用（即頸圈1200元、往返門診
    計程車資及停車費4010元、住院期間看護費用11日11000 元
    ），其餘原告所提出之計程車資、家人接送費用、停車費等
    ，經核與門診日期不符，顯非因醫療所延生之費用。另原告
    未舉證證明有必要或確有支出傷口復原費、日後門診及復健
    費、健康調養費，其此部分請求亦屬無據。又原告除兩次住
    院期間確實無法工作外，並無其他證明文件足以證明其出院
    後無法續行其原有之工作，且原告係以經營樂器行為業，縱
    原告左手有麻痺現象致彈奏鋼琴有困難，亦不影響樂器行之
    開張營業，原告係以國稅局所核定之銷售額為其所經營樂器
    行之銷售額，此銷售額不應全部視為勞動能力所得，尚應扣
    除各項成本，始為合理。再原告請求之慰撫金數額過高等語
    ，資為抗辯。爰答辯聲明：原告之訴駁回，如受不利之判決
    願供擔保請准宣告免為假執行。
三、下列事項為兩造所不爭執，並有本院刑事簡易判決書（96年
    度交簡字第4299號）、診斷證明書、醫療費用收據聯、計程
    車車資證明、統一發票等為證，堪信屬實：
（一）被告於上開時地，因駕車疏未注意車前狀況及隨時採取必
      要之安全措施，而追撞前方由原告所駕駛之自小客車，致
      原告受有第5 、6 頸椎間盤突出、腰部頓挫傷等傷害。
（二）被告對於原告支出原告醫療費92,474元、頸圈費1,200 元
      、往返門診計程車資及停車費4,010 元及住院期間看護費
      用11 ,000 元，合計16210 元等數額不爭執。
（三）原告已領取強制汽車責任險理賠金20,285元。
（四）被告之過失傷害原告行為，業經本院以96年度交簡字第42
      99號判處拘役55日確定。
四、爭執部分：
    原告得請求被告賠償之項目及金額為若干？
五、本院之判斷：
（一）被告於96年5 月11日11時許，駕駛車牌號碼9A-8169 號自
      小客車，應注意能注意卻疏未注意車前狀況，隨時採取必
      要之安全措施，及未與同一車道之前車保持安全距離，致
      從後追撞前方原告所駕駛之車輛，致原告丁○○受有第5
      、6 頸椎間盤突出症、腰部頓挫傷等傷害，足見原告所受
      之傷害與被告之過失行為間有相當因果關係存在，被告應
      負民法第184 條第1 項前段之侵權行為責任。
（二）原告請求被告賠償之各項損害，是否准許，分述如次：
   1、原告主張醫療費585571元部分：
      按「因故意或過失，不法侵害他人之權利者，應負損害賠
      償責任。」，民法第184 條第1 項前段定有明文，從而原
      告得請求被告賠償必要之醫療費用。經查，原告提出醫療
      費用收據共28張，其中被告不爭執者，為92474 元（含高
      雄醫學院收據健保自付額18192 元、義大醫院收據健保自
      負額74282 元），另本院審查結果認為屬醫療必要費用者
      ，尚有台大醫院之轉診診斷支出630 元，其餘之收據或費
      用，或為健保支付額或為重覆之診斷書費用，且其中術後
      傷口復原預估費用150000元、日後門診醫院及復健預估費
      用200000元均未提出證明屬實或確有必要，另原告主張住
      院期間之伙食費用1483元，則屬原告縱未受傷，亦應自理
      日常飲食費用，故上開費用非屬必要之飲食費用。另原告
      主張艾爾麗診所之26800 元費用，係屬美容性質，依原告
      所受傷勢，並非必要費用，故上開費用之請求，為無必要
      ，不應准許。從而原告得請求之必要醫療費用為93104 元
      ，逾此部份之請求，為無理由，應予駁回。
   2、原告主張增加生活費用142897元、減少勞動能力損失0000
      000 部份：
      按「不法侵害他人之身體或健康者，對於被害人因此喪失
      或減少勞動能力或增加生活上之需要時，應負損害賠償責
      任。」，民法第193 條第1 項定有明文。故原告倘有增加
      生活費用之支出，或受有勞動能力減少之損害，自得請求
      損害賠償。經查：
    (1)原告主張增加生活費用部份，除其中頸圈支出1200元、往
      返門診計程車資4010元、住院看護（11天）費用11000 元
      ，合計16210 元部份為被告所不爭執外，其餘原告主張之
      健康調養費100000並無證據證明為必要費用，另原告其餘
      主張之門診計程車費與家人接送車資10850 元，因所支出
      日期與門診日期不符，故尚無法證明係本件必要之費用，
      而不應准許。另原告主張之術後看護7 天之費用7000元，
      並未舉證證明確有必要及有該項支出，故亦不應准許。從
      而原告得請求之增加生活費用為16210 元，逾此部份之請
      求，為無理由，應予駁回。
    (2)原告請求減少勞動能力之損失部分：
    按「被害人因身體健康被侵害而喪失勞動能力所受之損害
      ，其金額應就被害人受侵害前之身體健康狀態、教育程度
      、專門技能、社會經驗等方面酌定之，不能以一時一地之
      工作收入為準。又商人之經營能力固為勞動能力之一種，
      但營業收入乃出於財產之運用，資本及機會均為其要素，
      不能全部視為勞動能力之所得」，此有最高法院63年台上
      字第1394號判決足資參照。原告主張其經營樂器行，併並
      提出國稅局核定稅額繳款書，作為其每個月有6 萬元之收
      入，惟參照上開判決意旨，自不得以全額為原告之收入依
      據。又原告於受傷後96年5 月11日至96年8 月11日之期間
      ，並未工作，而其之前經營晶典樂器行、快樂島樂器行之
      每月銷售額，經國稅局核定為6 萬元，雖無法真實反映扣
      除成本後之淨利，但原告同時為鋼琴老師，有學生、公司
      行號之感謝狀及學生繳費名冊可據，依現今個人鋼琴教學
      之一般行情每小時約500 元計算，被告主張每月收入6 萬
      元，尚屬合理，故原告主張於上開3 個月之時間未工作，
      受有18萬元之工作損失，應可採信，原告該部分之賠償請
      求，應予准許。又原告主張自96年8 月11日以後，因上開
      傷勢，以致減少勞動能力，至96年9 月11日止，僅工作半
      日量，受有4 萬元之損害，自96年9 月12日起至99年9 月
      11日之期間，每月損失4 萬元，合計148 萬元部份，本院
      向原告就醫之財團法人義大醫院查詢結果，該院函覆鋼琴
      彈奏技巧屬高功能手部精細動作，已超過一般人日常生活
      之活動能力，目前復健專業評估急診工具無法對精細之鋼
      琴彈奏速度加以評定，故本院無法量化患者彈奏鋼琴能力
      減少之比例，以及接受復健至完全康復所需之期間等語，
      此有該院97年12月16日義醫字第09702014號函一份在卷可
      查，且本院審酌原告並非以鋼琴彈奏表演為業，而係以經
      營樂器行及教授鋼琴為業，上開工作內容，並非著重彈琴
      速度，故原告主張受有勞動能力減少之損害，尚無法採信
      。故原告請求被告賠償事故發生後3 個月內未工作之工作
      損失18萬元，應予准許，逾此部份之請求，因無法證明其
      勞動能力減損，故不應准許。
   3、原告主張精神慰藉金77萬元部份：
      按「不法侵害他人之身體、健康、名譽、自由、信用、隱
      私、貞操，或不法侵害其他人格法益而情節重大者，被害
      人雖非財產上之損害，亦得請求賠償相當之金額。其名譽
      被侵害者，並得請求回復名譽之適當處分。」，民法第19
      5 條第1 項定有明文，從而原告三人得依上開法律規定，
      請求被告賠償精神慰藉金。本院審酌原告係關渡基督書院
      畢業，任職鋼琴老師及企業行之負責人，有相當之資力及
      原告之傷勢為第5 、6 頸椎間盤突出、腰部頓挫傷等傷害
      情節及考量被告為高中畢業，現待業中，名下無任何資產
      等一切情狀，認為原告向被告請求賠償精神慰藉金20萬元
      尚屬適當，應予准許，原告逾此部份之請求，為無理由，
      應予駁回。。
（四）綜上所述，原告因被告之過失行為，受有489314元之損害
      ，經扣除原告已領取之強制汽車責任險理賠金20285 元，
      尚有469029元之損害，從而原告依上開侵權行為之法律規
      定，請求被告賠償469029元及自起訴狀繕本送達被告翌日
      起（即97年1 月4 日）至清償日止，按年息百分之5 計算
      之利息，核屬有據，應予准許。原告逾此部分之請求，為
      無理由，應予駁回。
（五）又原告得請求被告給付之金額未逾50萬元，本院應依職權
      宣告假執行，而被告陳明願供擔保，請求宣告免假執行，
      於法核無不合，應予准許；另原告敗訴部分之假執行聲請
      ，因失所附麗，為無理由，應予駁回。
六、結論：本件原告之訴，為一部有理由，一部無理由，並依民
    事訴訟法第79條、第389 條第1 項第5 款、第392 條第2 項
    ，判決如主文。
中    華    民    國    98    年    5     月    27    日
                  民事鳳山分庭法  官  吳文婷
正本證明係照原本作成。
如不服判決，應於送達後二十日內，向本院提出上訴狀並表明上
訴理由，如於判決送達前提起上訴者，應於判決送達後十日內補
提上訴理由書（須附繕本）。
中    華    民    國    98    年    5     月    27    日
                              書記官  林仕興


司法院資訊處製作；財團法人民間司法改革基金會備份。
